【裁判字號】    94,國,2
【裁判日期】    950628
【裁判案由】    國家賠償
【裁判全文】
臺灣宜蘭地方法院民事判決                 94年度國字第2號
原      告    乙○○
                        號
兼訴訟代理人  丙○○
被      告    交通部公路總局第四區養護工程處
法定代理人    甲○○
訴訟代理人    李秋銘律師
複  代理人    黃金亮律師
上列當事人間請求國家賠償事件，本院於民國95年6月14日言詞
辯論終結，判決如下：
    主  文
被告應給付原告丙○○新臺幣壹拾柒萬伍仟伍佰肆拾元，應給付
原告乙○○新臺幣壹萬陸仟壹佰柒拾柒元。
原告其餘之訴駁回。
訴訟費用由被告負擔十分一；餘由原告負擔。
本判決第一項得假執行。但被告如分別以新臺幣壹拾柒萬伍仟伍
佰肆拾元、新臺幣壹萬陸仟壹佰柒拾柒元，為原告丙○○、乙○○預供擔保，得免為假執行。
原告其餘假執行之聲請駁回。
    事實及理由
一、按賠償義務機關拒絕賠償，或自提出請求之日起逾30日不開
    始協議，或自開始協議之日起逾60日協議不成立時，請求權
    人得提起損害賠償之訴，國家賠償法第 11條第1項定有明文
    。本件被告為系爭道路之設置及管理機關，原告於民國94年
     2月27日向被告請求國家賠償後，兩造間協議未能成立，此
    有被告於94年 4月14日出具之國家賠償事件協議不成立證明
    書，故原告提起本件訴訟，核與前開規定相符，應予准許。
    又按訴狀送達後，原告不得將原訴變更或追加他訴，但擴張
    或減縮應受判決事項之聲明者，不在此限，民事訴訟法第25
     5條第1項第3款定有明文，原告本起訴主張「被告應給付原
    告丙○○新臺幣（下同）1,030,944 元，應給付原告乙○○
    35,997元」，嗣於審理中變更訴之聲明為「被告應給付原告
    丙○○ 1,143,921元，應給付原告乙○○33,110元」，核屬
    擴張或減縮應受判決事項之聲明，應予准許，均合先敘明。
二、原告起訴主張：原告丙○○於92年 7月19日上午，騎乘機車
    搭載乙○○，行經台二線宜蘭縣大溪火車站往南約50公尺處
    時，因該處道路（下稱系爭道路）設置及管理不當而突起，
    致原告行經該處時機車觸及該突起處而摔倒，原告丙○○受
    有右膝部擦挫傷、右肘部擦挫傷之傷害，原告乙○○受有雙
    膝部擦傷、右上肢擦挫傷、左上肢瘀紫、右上肢瘀傷之傷害
    ，依原告庭呈之現場照片及模型，均可證明被告因道路施作
    及管理不當，致系爭道路高凸，從而導致原告等 2人因此摔
    倒受傷，顯見原告丙○○、乙○○ 2人之受傷與被告管理之
    公用設施不當，確有因果關係，且被告於案發後 2日內，即
    自行將系爭道路前後舖設約20公分以上厚度之柏油路面，倘
    原告之受傷與系爭道路高凸無因果關係時，何以被告須緊急
    舖設？為此，依據國家賠償法第3條第1項之規定，請求被告
    賠償原告丙○○醫療費用之損失25,341元、工作損失
    823,140元、計程車資37,340元、機車修理費8,100元、精神
    慰撫金250,000元，賠償原告乙○○醫療費用損失 3,1 10元
    及精神慰撫金30,000元。又被告雖抗辯國術館之醫療費用非
    必要支出之費用，但原告若未至國術館治療推拿，實無法復
    原，該支出之推拿費用實有益原告傷勢之復原，且原告丙○○雖已屆退休年齡，然此並非謂原告丙○○無法再為工作，
    被告此部分之抗辯實無理由，另原告受傷後往返醫院支出計
    程車費，及當日機車損壞修理之費用等，均屬必要之費用，
    被告自應予以賠償等語。並聲明：（一）被告應給付原告丙○○1,143,921元，應給付原告乙○○ 33,110元。（二）願
    供擔保請准宣告假執行。
三、被告則以：
（一）依原告所提出之照片所示，本件路段之突起處，僅為輕微
      突起，且係緩慢突起，如依一般人之正常行駛方式，應不
      致發生人車倒地之情事，且系爭道路終日為行人使用，並
      未發生類似之事故，因之系爭道路於興建之初，並未存有
      設計上之瑕疵可言，用路人為一般之使用，並未發生任何
      障礙或事故，從而被告就本件事故之發生並無過失，對於
      公有設施設置或管理亦無欠缺之情事。
（二）若鈞院認被告對於公有設施設置或管理有欠缺，然原告丙○○、乙○○2人雖提出渠等於92年7月24日前往行政院衛
      生署驗傷之診斷書記載原告2人受傷，惟查原告2人主張本
      件事故發生時間係92年7月19日，原告2人驗傷時間距離事
      故發生之時己逾5日，則原告2人所受之上開傷害不能證明
      即為其於92年 7月19日所受之傷害，且依原告所提出之交
      通事故成果圖所示，於案發現場雖有道路突起處，惟原告
      機車倒地之刮痕起點處距道路突起處達28公尺，以該等距
      離之長，則原告機車之摔倒，應與系爭道路之設置或管理
      無因果關係存在。
（三）若鈞院認被告對於公有設施設置或管理有欠缺，且與原告
      2人於92年7月24日驗傷結果所示之傷害有因果關係，則原
      告於受傷害，遲至93年 1月後始至臺灣區煤礦業同業公會
      附設臺灣礦工醫院就診，其距受傷日期已逾半年，實難認
      其於93年1月後之就診與本案有關，原告請求93年1月後之
      醫療費用，自屬無據。
（四）原告丙○○主張之醫療費用 9,491元部分，麗登藥局、佑
      寧藥局之藥品，非屬必要支出應予扣除，另證明書費非醫
      療所必需之費用自應扣除。原告丙○○主張前往國術館治
      療費用15,850元部分，為未經醫師處分，自不能認係治療
      上所必要之費用，且原告即己前在醫院及診所就診，即無
      在國術館重覆就診之必要，故此部分原告之請求應無理由
      。關於原告減少工作損失之部分，以原告丙○○於92年 7
      月19日案發時，其年齡己64歲，己超越勞動基準法所規定
      之退休年齡，故請求之工作能力損失，即無理由。另以行
      政院衛生署基隆醫院94年10月 3日基醫病字第0940007403
      號函說明二所示，依一般醫理評估，其約 3個月可恢復工
      作之記載，是認原告縱使得請求減少工作損失亦僅 3個月
      ，超過部分，即非有理。又依原告丙○○所提出之扣繳憑
      單，其於92年1月至7月間之收入為21萬元，平均每月收入
      約為3萬元，則原告丙○○以每日收入1,532元計算，亦屬
      無據。關於原告請求交通費37,340元部分，原告並未舉證
      證明有該等支出，其請求自非有理。原告另主張機車損壞
      部分，其提出之修護證明，其中94年3月18日修護1,800元
      部分，顯與92年 7月19日事故發生相距甚遠，否認其為本
      件事故之修復費用，其他部分原告之機車如以新品修護部
      分，亦應予計算折舊。另原告請求之精神慰撫金，亦顯過
      高。
（五）若鈞院審認結果，認被告應負損害賠償責任，因原告行車
      時未注意車前狀況，且原告機車倒地後猶在地上形成一條
      33公尺之刮地痕，原告當時車速過快，原告就本件事故之
      發生亦有過失，應有過失相抵原則之適用等語，資為抗辯
      。並聲明：原告之訴及假執行之聲請均駁回。願供擔保，
      請准宣告免為假執行。
四、兩造對於原告丙○○、乙○○提出92年 7月24日至基隆醫院
    之驗傷診斷書所載傷害情形不爭執。
五、得心證之理由：
    兩造爭執之事項，經整理為：原告丙○○、乙○○是否於92
    年7月19日上午9時52分許，在台二線大溪火車站往南50公尺
    處發生交通事故？上開路段路面是否有突起？被告對於公有
    設施設置或管理有無欠缺？若認被告對於公有設施設置或管
    理有欠缺，則該欠缺與原告所受傷害間有無因果關係？原告
    於93年1月後就診之傷害，與原告92年7月19日所生之傷害有
    無關連？若認被告對於公有設施設置或管理有欠缺，與原告
    傷害有因果關係，原告所請求金額是否合理？本件原告是否
    與有過失？茲分敘如下：
（一）原告丙○○、乙○○是否於92年7月19日上午9時52分許，
      在台二線大溪火車站往南50公尺處發生交通事故？上開路
      段路面是否有突起？被告對於公有設施設置或管理有無欠
      缺？
   1、按公有公共設施，因設置或管理有欠缺，致人民生命、身
      體或財產受損害者，國家應負賠償責任；而上開損害賠償
      之請求，以該公共設施之設置或管理機關，為其賠償義務
      機關，而所謂公共設施設置或管理之欠缺，係指因公共設
      施之建造或建造後之維持，修繕及保管等不完全，不具備
      通常應有之狀態、作用或功能，以致於缺乏安全性而言。
      且此項安全性有無欠缺，宜依通常情況，考量各項客觀因
      素認定之。
   2、經查，原告主張於92年 7月19日上午，騎乘機車搭載乙○○，行經宜蘭縣大溪火車站往南約50公尺處，因機車倒地
      ，原告丙○○受有右膝部擦挫傷、右肘部擦挫傷之傷害，
      原告乙○○受有雙膝部擦傷、右上肢擦挫傷、左上肢瘀紫
      、右上肢瘀傷之傷害，業據原告提出92年 7月24日行政院
      衛生署基隆醫院（下稱基隆醫院）出具之驗傷診斷書二件
      為證，被告雖否認該驗傷診斷書所載之傷害，為92年 7月
      19日交通事故所造成，然經證人丁○○警員到庭結證稱：
      92年 7月19日因有民眾看到一輛機車跌倒，我和另一名警
      員至現場處理，我至現場時，原告跌倒後站在路旁，手腳
      有擦傷，機車已經扶起‧‧‧至現場時，我看到原告他們
      手肘、膝蓋有流血，我還有請原告將褲管拉起，並且拍照
      等語（見本院卷二第75頁），故依證人所述，與原告所主
      張於92年 7月19日行經上開路段發生交通事故，並受有如
      前述之傷害等情相符，且原告當日事發後即經員警製作偵
      訊筆錄，此亦有證人丁○○警員提出之偵訊筆錄（見本院
      卷二第80頁）附卷可參，故勘信原告此部分之主張為真實
      。
   3、被告雖抗辯系爭道路上開路段並未有突起，然經證人丁○○警員證稱：該道路有看到突起，目測是比路面高，因為
      下面有埋箱涵，箱涵大概跟地面一樣高，因為上面再舖柏
      油，所以地面有突起等語（見本院卷二第75頁），核與原
      告提出現場照片（見本院卷一第20頁）之情形相符，故可
      知系爭道路上開路段之路面確有突起無誤。
   4、本件被告為系爭道路之設置機關，本應確保系爭道路建造
      或建造後之維持，修繕及保管之完全，使之具備有通常應
      有之狀態、作用或功能，而確保其安全性，查被告在系爭
      道路下方埋設箱涵，再在箱涵上舖設柏油，致造成該處突
      起於一般路面，而以該處位居台二線省道，一般往來車輛
      頻繁，砂石車輛數量亦多，且其行車速度為每小時60公里
      ，該突起處恰好位於邊線上，更為一般機慢車行駛必經之
      路徑，被告本應注意使該處維持平整而無突起，或至少於
      該處標示警告之標誌，以確保往來車輛之行車安全，而被
      告卻未注意及此，致造成該處突起於路面，亦未有任何警
      示標誌，已難謂其就公有設施之設置或管理無欠缺，故被
      告辯稱其就該處道路之設置或管理並無欠缺云云，顯不足
      採。
（二）若認被告對於公有設施設置或管理有欠缺，則該欠缺與原
      告所受傷害間有無因果關係？
   1、被告雖辯稱爭道路終日為用路人使用，並未發生類似之事
      故，故如原告依規定使用或行駛，當不致發生損害云云，
      然查，依證人丁○○警員證述：這突起的地方我每天經過
      ，也是會有往上跳動的感覺‧‧‧突起地點有一段時間，
      原本沒有那麼明顯，可能台二線大卡車壓過之後，突起的
      感覺變的比較大，原告受傷後幾天，就已經另有施工，讓
      突起不那麼明顯等語（見本院卷二第76頁），則以證人丁○○警員係因每日經過該處，已經知悉有突起之情形，在
      保持警戒之狀態下，仍會有往上跳動的感覺，則以一般人
      並未事先知悉該處突起之情形下經過，依其一般之使用，
      即難謂不發生損害。
   2、故被告倘將系爭道路之上開路段，其突起處補平，或設置
      警示標誌，則原告自不會在該處摔倒並受傷，可知原告所
      受之傷害，與被告於系爭路段設置或管理不當間，有相當
      之因果關係存在。則被告抗辯該路段前未曾發生類似事故
      ，所以其受損害與系爭道路之設置或管理無相當因果關係
      云云，並不足為採，被告應依國家賠償法第3條第1項之規
      定，對原告負損害賠償責任。
（三）若認被告對於公有設施設置或管理有欠缺，與原告傷害有
      因果關係，原告所請求金額是否合理？原告於93年 1月後
      就診之傷害，與原告92年7月19日所生之傷害有無關連？
   1、按國家損害賠償，除依國家賠償法規定外，適用民法之規
      定；不法侵害他人之身體或健康者，對於被害人因此喪失
      或減少勞動能力，或增加生活上之需要時，應負損害賠償
      責任；不法侵害他人之身體、健康者，被害人雖非財產上
      之損害，亦得請求賠償相當之金額，國家賠償法第 5條、
      民法第193條第1項、第195條第1項前段分別定有明文。本
      件被告就公有設施設置或管理有欠缺，且與原告所受傷害
      有因果關係，茲就原告請求賠償之各項損害是否應予准許
      ，分述如次：
    (1)醫療費用部分：
      a.被告雖抗辯原告丙○○於93年1月就診之傷害，與原告9
        2年7月19日所生之傷害無涉云云，惟查，依原告丙○○
        提出於基隆醫院就診之醫療收據及經本院向基隆醫院函
        詢之結果，原告丙○○固係自92年8月後至93年1月間均
        未有在基隆醫院就診之紀錄，然依原告提出之國術館之
        推拿收據，原告丙○○自92年10月間至93年11月間均有
        至國術館推拿，故可知原告丙○○於92年 7月受傷後，
        除至基隆醫院診治外，並接續於國術館進行推拿，而因
        尚未復原，始於93年 1月再至基隆醫院及臺灣區煤礦業
        同業公會附設臺灣礦工醫院（下稱臺灣礦工醫院）就診
        復健，衡之實與常情相符，故姑不論該國術館支出之費
        用是否屬醫療上必要之費用，然依此已可得知原告丙○○實係因92年 7月19日之事故而持續進行治療。故被告
        雖辯稱93年1月後所生之醫療費用與原告丙○○於92年7
        月19日受傷無關，自不足採。
      b.原告丙○○主張於基隆醫院及臺灣礦工醫院支出之醫療
        費用9,491元部分：被告雖抗辯因診斷書費支出之1,000
        元、80元、80元之部分，係非因侵權行為所生財產上之
        損害，不得請求賠償，惟該部分之支出與本件侵權行為
        有因果關係，故被告此部分之抗辯，自屬無據。至於其
        中麗登藥局所開立藥品收據 720元之部分，原告既不能
        證明該部分確為醫療所必要之費用，自不得請求賠償。
        原告其餘醫療費用部分之主張有原告提出之醫療費用收
        據為證，自堪認該部分為原告醫療所必要支出之費用，
        故原告丙○○請求被告賠償其於基隆醫院及臺灣礦工醫
        院支出之醫療費用 8,771元部分，為有理由，應予准許
        。
      c.原告乙○○主張支出之醫療費用 3,110元部分：被告抗
        辯因診斷書費支出之 1,000元部分，係非因侵權行為所
        生財產上之損害，不得請求賠償，然此與本件侵權行為
        有因果關係，原告自得請求被告賠償。至其餘部分之醫
        療費用支出，業據原告提出醫療費用收據為證，復為被
        告所不爭執，故原告乙○○請求被告給付醫療費用3,11
        0元，自屬有據。
      d.原告丙○○主張被告給付國術館推拿費用15,850元部分
        ：原告雖提出國術館推拿收據為證，然此為被告所否認
        ，且本院函詢臺灣礦工醫院之結果，經其於94年10月20
        日以礦醫事字第 201號函函覆稱：有復健應該不需再推
        拿治療（見本院卷一第 191頁），經基隆醫院於94年10
        月3日以基醫病字第940007403號函函覆稱：以一般西醫
        之復健治療，實可改善症狀，促進疾病恢復，患者前往
        推拿為其主觀意願（見本院卷一第 184頁），可見原告
        丙○○既於西醫診治復健中，實無再為推拿之必要，原
        告丙○○復未能舉證證明該推拿費用之支出為治療上所
        必須，又無醫師指示之證明，故原告丙○○此部分之主
        張，尚屬無據，不應准許。
    (2)往來醫院之計程車資37,340元之部分：原告雖主張其因受
      傷而搭計程車往返基隆醫院、臺灣礦工醫院及國術館，而
      需支出計程車費共計37,340元，然經被告否認其主張為真
      ，則自應由原告就其確支出計程車資37,340元及該筆費用
      係屬必須費用等節，負舉證之責任，惟查，原告就此均未
      舉證以實其說，實難認其主張為真實，故原告主張計程車
      資37,340元之部分，尚無足採。
    (3)工資損失部分：
      a.查原告丙○○為28年9月14日生，至88年9月14日時雖已
        屆滿勞動基準法第54條所定雇主得命勞工強制退休之60
        歲年齡，但因身體尚屬硬朗，仍自87年1月1日起受僱於
        訴外人力山起重工程行，擔任吊卡車技工一職至92年 7
        月19日本件受傷為止，於92年1月至92年7月共支領薪資
        21,000元，平均月薪30,000元等事實，業據原告提出在
        職證明書、各類所得扣繳暨免扣繳憑單等件為證，堪信
        為真實。被告雖抗辯原告丙○○於事故發生時，已達勞
        動基準法第54條所定勞工強制退休之年齡，不得再請求
        工作收入之損害賠償云云，然勞動基準法第54條規定，
        僅規範勞工屆齡後雇主得強制其退休而已，非謂勞工於
        屆滿60歲後必無勞動能力，況本件原告於事故發生前仍
        受僱於力山起重工程行從事固定性工作，自難以此否定
        其無工作收入之損失。且原告丙○○又於95年 4月25日
        起至中鼎工程股份有限公司擔任技工，此有中鼎工程股
        份有限公司出具之職工在職證明書可據（見本院卷二第
        90頁），顯見原告丙○○雖已屆退休年齡，但身體仍屬
        硬朗，尚具有工作能力無誤，被告上開辯解，尚不足採
        。
      b.原告丙○○受傷後，曾於基隆醫院就診，經本院函詢「
        依丙○○所受傷害，自其受傷後約需經多久之休養時間
        ，即可從事一般之工作？」，經基隆醫院於94年10月 3
        日基醫病字第940007403號回函稱：病患丙○○逾92年7
        月24日至本院外科就診，主訴需要驗傷，經驗傷記載後
        ，僅給予 3天藥物治療，囑其若有不適，需回門診追蹤
        ，於93年3月3日於復健科門診初診，主訴右膝無力，無
        法蹲下，曾有跌倒受傷之病史，並未曾於復健科住院，
        依一般醫理評估，其約 3個月可恢復工作等語，（見本
        院卷一第 184頁），故依該函文內容所示，原告丙○○
        自受傷後，需經 3個月之時間，始得恢復工作，故原告
        丙○○主張自92年 7月19日至92年10月19日無法工作，
        受有合計 90,000元（計算式：30,000*3=90,000）之工
        作損失，尚屬可採。至原告逾越前開範圍之請求，並未
        據提出證據以證明該段時間無法工作，故超過上開範圍
        部分之請求，即屬無從准許。
    (4)機車修理費用部分：
      a.按負損害賠償責任者，除法律另有規定或契約另有訂定
        外，應回復他方損害發生前之原狀；前項情形，債權人
        得請求支付回復原狀所必要之費用，以代回復原狀，乃
        民法第213條第1項、第 3項所明定。又損害賠償之目的
        在於填補所生之損害，故其應回復者，並非原來狀態，
        而係應有狀態，從而，物被毀損時，被害人請求賠償物
        被毀損所減少之價額，得以修復費用為估定之標準，但
        以必要者為限（例如：修理材料以新品換舊品，應予折
        舊），復有最高法院77年度第 9次民事庭會議決議可資
        參照。
      b.原告雖主張其所有之機車因本件事故機車受損而支出修
        繕費用共計8,120元，然查其中1,800元部分，雖亦係修
        理機車之費用，然依該部分收據（見本院卷一第93頁）
        記載之時間為94年3月18日，距本件事故發生之92年7月
        19 日，已逾1年餘，實難認該部分修理費用係因本件事
        故而造成，故該部分之請求，尚難准許。至其中支出修
        理費用 6,320元之部分（零件費用4,800元、工資1,520
        元），業據原告提出統一發票、明細單（見本院卷一第
        91 、92頁）為證，而該機車係89年6月出廠，有原告所
        提行車執照影本附卷可稽（見本院卷第19頁），算至92
        年7月19日系爭事故發生時，該機車之使用期間為 3年1
        月，參諸行政院公佈之固定資產耐用年限數表，機器腳
        踏車之耐用年數為 3年，依定率遞減法每年折舊千分之
        536 ，其最後1年度之未折減餘額，以等於成本10分之1
        為合度，則被上訴人就零件部分得請求之金額應為 480
        元（計算式：4,800*0.1＝480），連同工資 1,520元，
        合計2,000元（計算式：1520+480 ＝2000），故原告於
        2000 元範圍內之請求，於法尚無不合。
    (5)精神慰撫金部分：
      原告丙○○因本件事故受有右膝部擦挫傷、右肘部擦挫傷
      之傷害，原告乙○○因本件事故則受有原告乙○○雙膝部
      擦傷、右上肢擦挫傷、左上肢瘀紫、右上肢瘀傷之傷害，
      原告受傷後多次出入醫院，其肉體、精神自受有相當之痛
      苦，故其請求被告應賠償其精神上損害，自屬有據。又原
      告丙○○現年60餘歲，事故發生之前本任職於力山起重工
      程行擔任吊車技工之工作，每月收入約30,000元，名下有
      房屋2間，土地3筆，原告乙○○名下有房屋及土地各一筆
      ，無所得收入等情，業據原告陳明在卷，並經本院調閱稅
      務電子閘門財產所得調件明細表在卷足稽。是本院審酌本
      件事故發生之過程、原告受傷之程度、經濟狀況、身分、
      職業及精神上之痛苦等一切情狀，認為原告丙○○請求精
      神慰撫金250,000元、原告乙○○請求精神慰撫金 30,000
      元，尚嫌過高，應分別核減為 150,000元、20,000元為適
      當。
  2、綜上，本件原告丙○○主張之醫療費用8,771元、工作收入
     損失90,000元、機車修理費用2,000元及精神慰撫金150,00
     0元，合計250,771元，原告乙○○主張之醫療費用3,110元
     及精神慰撫金 20,000元，合計23,110元，均為有理由，至
     逾此範圍之請求，則屬無據，應予駁回。
（四）原告是否與有過失？
   1、按損害之發生或擴大，被害人與有過失者，法院得減輕賠
      償金額或免除之。民法第217條第1項定有明文。上開規定
      之目的，旨在謀求加害人與被害人間之公平，故在裁判上
      法院得以職權減輕或免除之，且於債務人應負無過失責任
      者，亦有其適用（最高法院85年台上字第1756號、79年台
      上字第2734號判例意旨參照）。查本件被告因公有公共設
      施設置管理有欠缺，應依國家賠償法第3條第1項規定對原
      告負損害賠償責任，此規定固屬無過失責任之規定，惟依
      前開判例意旨，倘原告與有過失者，本院自得依職權減輕
      或免除被告之責任。
   2、查本件被告在系爭道路上開路段埋設箱涵時，並未注意使
      該路面平整，亦未設置警示標誌，致原告騎乘機車行經該
      路段而摔倒，被告固有設置不當之過失，而原告於行經該
      處時，若能注意車前狀況而加以減速，則或有充裕之時間
      採取適當之必要措施以避免或減輕受損害之程度，且經證
      人丁○○警員證稱：如果有注意看路面的話，應該可以看
      到等語（見本院卷二第76頁），參以於事故發生時，在距
      離路面突起處28公尺處，始有一長達33公尺之刮痕，可見
      當時原告丙○○騎乘機車之車速非慢，當時若原告丙○○
      若有注意車前狀況，當可減輕或避免損害之發生，原告丙○○亦有未注意車前狀況之疏失甚明，故原告丙○○對於
      系爭事故之發生與有過失，本院審酌兩造過失之情節，認
      應由原告丙○○負擔30％之過失責任，由被告負擔70％之
      過失責任。
   3、又按在適用民法第217條之場合，損害賠償權利人之代理
      人或使用人之過失，可視同損害賠償權利人之過失，適用
      過失相抵之法則，最高法院73年台再字第 182號判例可資
      參照。則原告乙○○搭乘原告丙○○騎乘之機車，原告乙○○係藉由原告丙○○之載送而擴大其活動範圍，應認原
      丙○○係原告乙○○之使用人，原告丙○○對於本件事故
      之發生既應負30％之過失責任，已如前述，則依民法第21
      7條規定適用過失相抵法則，並類推適用同法第224條之規
      定，原告乙○○之使用人即原告丙○○之過失，視同原告
      乙○○之過失。
   4、綜上，是原告丙○○請求被告賠償醫療費用 8,771元、工
      作收入損失 90,000元、機車修理費用2,000元、精神慰撫
      金150,000元，共計250,771元，原告乙○○請求被告賠償
      醫療費用3,110元、精神慰撫金20,000，共 23,110元，應
      適用過失相抵原則，原告丙○○得請求被告賠償 175,540
      元（計算式：250,771*7/10＝175,540，元以下 4捨5入）
      ，原告乙○○得請求被告賠償16,177元（計算式23110*7/
      10＝16177），逾此部分之請求，不應准許。
（五）綜上所述，原告依國家賠償法第3條第1項規定，請求被告
      應給付原告丙○○ 175,540元、原告乙○○16,177元，為
      有理由，應予准許。至其逾前開數額所為之請求，則為無
      理由，應予駁回。
六、假執行之宣告：原告及被告分別陳明願供擔保，聲請宣告或
    免為假執行，經核就原告勝訴部分，因本院所命給付之金額
    未逾 500,000元，應依職權宣告假執行，其就此部分所為聲
    請，即無必要，並酌定相當擔保之金額，准許被告得供擔保
    免為假執行。至於原告其餘敗訴部分假執行之請求，因訴之
    駁回而失所依附，自應併予駁回。
七、本件事證已臻明確，兩造其餘攻擊、防禦方法及舉證，核與
    本件判決結果無影響，爰不一一論列，附此敘明。
八、結論：本件原告之訴，為一部有理由，一部無理由，並依民
    事訴訟法第79條、第389條第1項第5款、第392條第 2項，判
    決如主文。
中    華    民    國    95    年     6    月    28    日
                  臺灣宜蘭地方法院民事庭
                      法  官  鄭貽馨
正本與原本無異。
如不服本判決應於判決送達後20日內提出上訴狀（須附繕本）。
中    華    民    國    95    年    6     月    29    日
                      書記官  陳蒼仁


司法院資訊處製作；財團法人民間司法改革基金會備份。
